【裁判字號】    98,裁,398
【裁判日期】    980219
【裁判案由】    贈與稅
【裁判全文】
最  高  行  政  法  院  裁  定
                                       98年度裁字第398號
上  訴  人  甲○○
訴訟代理人  林玫卿  律師
被 上訴 人  財政部臺灣省中區國稅局
代  表  人  乙○○
上列當事人間贈與稅事件，上訴人對於中華民國97年10月23日臺
中高等行政法院97年度訴字第232號判決，提起上訴，本院裁定
如下：
    主  文
上訴駁回。
上訴審訴訟費用由上訴人負擔。
    理  由
一、按對於高等行政法院判決之上訴，非以其違背法令為理由，
    不得為之，行政訴訟法第242條定有明文。依同法第243條第
    1項規定，判決不適用法規或適用不當者，為違背法令；而
    判決有同條第2項所列各款情形之一者，為當然違背法令。
    是當事人對於高等行政法院判決上訴，如依行政訴訟法第24
    3條第1項規定，以高等行政法院判決有不適用法規或適用不
    當為理由時，其上訴狀或理由書應有具體之指摘，並揭示該
    法規之條項或其內容；若係成文法以外之法則，應揭示該法
    則之旨趣；倘為司法院解釋或本院之判例，則應揭示該判解
    之字號或其內容。如以行政訴訟法第243條第2項所列各款情
    形為理由時，其上訴狀或理由書，應揭示合於該條項各款之
    事實。上訴狀或理由書如未依此項方法表明，或其所表明者
    與上開法條規定不合時，即難認為已對高等行政法院判決之
    違背法令有具體之指摘，其上訴自難認為合法。
二、本件上訴人對於高等行政法院判決上訴，主張：系爭民國92
    年11月14日、93年9月9日、94年11月17日之電匯款，確係上
    訴人本於借貸關係而交付予借款人何重德者，上訴人已提出
    經臺灣士林地方法院公證之消費借貸契約書，該契約書載明
    借貸人何重德負有返還是項共新臺幣（下同）5,700萬元借
    款之法律義務，且上開契約書之公證，係完成於本件調查基
    準日以前，足見本件電匯款之支出、往來並非無償贈與。反
    觀被上訴人未有系爭款項係無償之任何具體舉證，原審未依
    證據舉證責任分配原則命被上訴人負擔舉證責任，有行政訴
    訟法第243條第1項暨第2項第6款規定之判決當然違背法令之
    情形等語。
三、經查稅捐機關對贈與稅之納稅義務人有「贈與他人金錢」之
    事實固應負舉證責任，但個案中法院心證形成所須具備之「
    相對」證明高度（言「相對」者，是指立法層次上，法院對
    待證事實形成心證所須具備之蓋然性標準是絕對的，但絕對
    而抽象之蓋然性標準落實在具體個案時，法院會因既有經驗
    而形成某些經驗法則，這些經驗法則會因此墊高或降低法院
    蓋然性判斷之起點，導致絕對證明高度之升降），會基於對
    應之個案事實特徵而有差異。在臺灣社會環境中，親子間之
    財產移動，基於過往歷史經驗，則以無償贈與之可能性最大
    ，此為法院及社會共知之經驗法則。是以在本案中，被上訴
    人已證明上訴人確有將資金匯入其子帳戶之事實，又無任何
    確實作成於該資金匯入以前、而具公信力之書證或物證，用
    以證明匯至上訴人之子何重德帳戶之資金，另有原因關係存
    在，鑑於母子之親，已足形成「上訴人對其子為贈與」之心
    證，而上訴人所主張之原因事實（借貸）以及提出之反證（
    經公證之借貸書面與上訴人之子還款事證），又因證明力不
    足（如公證時點在資金首次匯入已近二年，而還款時點更是
    在財政部發動調查以後等等），無法推翻上開已獲致之心證
    ，原審法院因此認被上訴人已盡其舉證責任，維持其稅捐核
    課處分，自屬有據。另從常情言之，為贈與後思及可能產生
    之稅上負擔，為圖彌縫其事，而事後再簽立借款書面並為公
    證，亦所在多有。是以上訴人前開上訴理由，論之實質，無
    非就原審取捨證據、認定事實之職權行使，為任意空泛之指
    摘，而非具體表明原判決有何「不適用法規」、「適用法規
    不當」，或有「行政訴訟法第243條第2項所列各款情形」，
    難認對該判決之如何違背法令已有具體之指摘。依首開規定
    及說明，應認其上訴為不合法。
四、據上論結，本件上訴為不合法。依行政訴訟法第249條第1項
    前段、第104條、民事訴訟法第95條、第78條，裁定如主文
    。
中    華    民    國    98    年    2     月    19    日
                    最高行政法院第一庭
                        審判長法官  帥  嘉  寶
                              法官  黃  本  仁
                              法官  吳  東  都
                              法官  黃  秋  鴻
                              法官  胡  方  新
以  上  正  本  證  明  與  原  本  無  異
中    華    民    國    98    年    2     月    23    日
                              書記官  莊  俊  亨


司法院資訊處製作；財團法人民間司法改革基金會備份。
